臺灣高等法院臺中分院民事裁定　100年度抗字第340號
抗　告　人
即 債 權人　蘇珮珊
相　對　人
即 債 務人　彭傑憲
上列抗告人因與相對人間假扣押聲明異議事件，對於民國100年7
月6日臺灣南投地方法院100年度事聲字第16號裁定提起抗告，本
院裁定如下：
    主  文
抗告駁回。
抗告程序費用由抗告人負擔。
    理  由
一、按請求及假扣押之原因，應釋明之；前項釋明如有不足，而
    債權人陳明願供擔保或法院認為適當者，法院得定相當之擔
    保，命供擔保後為假扣押，民事訴訟法第五百二十六條第一
    項、第二項分別定有明文。而所謂假扣押之原因，係指對債
    務人有日後不能強制執行或甚難執行之虞或應在外國為強制
    執行者而言，此觀民事訴訟法第五百二十三條規定即明。準
    此，債權人就假扣押之原因，自有釋明之義務。必待釋明有
    所不足，而債權人陳明願供擔保或法院認為適當者，法院始
    得命供擔保後為假扣押。若債權人未釋明假扣押之原因，諸
    如債務人浪費財產、增加負擔、或就其財產為不利益之處分
    ，將達於無資力之狀態、或移住遠地、逃匿無蹤或隱匿財產
    等情形，即不符假扣押之要件（最高法院99年度台抗字第37
    0號裁判參照）。又按所謂因釋明而應提出之能即時調查之
    證據，係指當事人於釋明其事實上之主張時，應同時提出可
    供法院得隨時進行調查之證據而言，故當事人如未同時提出
    供釋明用之證據，法院自無裁定限期命其補正之必要（最高
    法院75年度台抗字第453號裁判參照）。
二、抗告人意旨雖以：抗告人與相對人間為前男女朋友，因相對
    人積欠前妻王美慧之父王文慶新台幣（下同）八十五萬元，
    相對人並簽發面額合計八十四萬元之本票八紙及支票乙紙為
    憑，嗣該本票及支票遭退票，並遭王文慶聲請法院聲請裁定
    准予強制執行在案，相對人為清償上開債務，乃於民國（下
    同）九十九年十月六日向抗告人借款八十四萬元，並由抗告
    人提領現金向臺中商業銀行埔里分行購得該行開立之面額八
    十四萬元銀行本票，供清償王文慶債務，並由王文慶之女兒
    王美慧親自簽收，並換回抗告人上開本票八紙及支票乙紙交
    由抗告人保管，詎抗告人代相對人清償債務後，相對人竟拒
    絕清償該八十四萬元，頃聞相對人有脫產之行為，致日後有
    不能強制執行或甚難執行之虞，為保全強制執行，願供擔保
    以代釋明，請求裁定供擔保對相對人之財產在八十四萬元範
    圍內，實施假扣押（下簡稱系爭假扣押債權），然遭原法院
    裁定駁回，為此提起抗告云云，固提出原法院九十九年度司
    票字第三二六號本票裁定、相對人簽發之本票、支票、退票
    理由單、臺中商業銀行本票、收據、民事起訴狀、抗告人銀
    行存款資料等為憑。然查，相對人就「假扣押之原因」，僅
    以日後不能強制執行或甚難執行之虞云云帶過，所提前開證
    據僅有關假扣押之請求，而未提出任何證據以釋明上開假扣
    押之原因存在，顯不符假扣押之要件。至抗告人所舉證人蘇
    珮容，既無待證事實，又尚待傳喚，顯非即時調查之證據。
    綜上，抗告人就假扣押之「原因」既未盡相當之釋明，則原
    審駁回抗告人假扣押之聲請，於法有據。抗告意旨，指摘原
    裁定不當，求予廢棄，為無理由，自應駁回。
三、本件事證已臻明確，兩造其餘攻擊或防禦方法及所提證據，
    均與本院心證之形成，不生影響，爰不一一再加以論述，併
    此明。
四、據上論結，本件抗告為無理由，應依民事訴訟法第四百九十
    五條之一、第四百四十九條第一項、第七十八條，裁定如主
    文。
中    華    民    國   100    年    9     月    26    日
                民事第一庭    審判長法  官  吳火川
                                    法  官  胡景彬
                                    法  官  陳繼先
以上正本係照原本作成。
不得再抗告。
                                    書記官  蘇昭文
中    華    民    國   100    年    9     月    27    日
                                                      Ａ